【裁判字號】    99,智易,34
【裁判日期】    990811
【裁判案由】    著作權法
【裁判全文】
臺灣板橋地方法院刑事判決              99年度智易字第34號
公  訴  人  臺灣板橋地方法院檢察署檢察官
被      告  甲○○
上列被告因違反著作權法案件，經檢察官提起公訴（99年度偵字
第12344號），本院裁定改用簡式審判程序審理，判決如下
    主  文
甲○○明知係侵害著作財產權之光碟重製物而意圖散布而持有，
處有期徒刑陸月，如易科罰金，以新臺幣壹仟元折算壹日。緩刑
貳年。
扣案之重製「巴黎戀人」DVD 光碟壹套（內裝DVD 光碟捌片），
沒收。
    事  實
 一、甲○○明知「巴黎戀人」之視聽著作，係他人享有著作財
     產權之視聽著作，且上開影片業經弘恩文化事業有限公司
     （下簡稱弘恩公司）取得在臺灣地區發行、出租、銷售之
     專屬授權，未經弘恩公司之同意或授權，即不得在我國境
     內擅自公開散布而侵害上開視聽著作之著作財產權，亦明
     知其於95年3 月24日，在某不詳網路商店，以新臺幣（下
     同）400 元所購入之「巴黎戀人」視聽著作，係未經著作
     財產權人弘恩公司同意或授權重製，為侵害弘恩公司著作
     財產權之光碟重製物。詎甲○○仍貪圖小利，基於意圖散
     布而持有上開盜版光碟重製物之犯意，於98年12月24日某
     時，在臺北縣中和市○○路362 號9 樓住處內，利用電腦
     網路設備連結上網，使用「cdcdef」帳號，登入露天拍賣
     網站，刊登販賣上開「巴黎戀人」盜版光碟1 套（內裝DVD
     光碟8 片）之訊息，並留下cdcdef@yahoo.com.tw 之電子
     郵件信箱以供不特定買家聯絡交易事宜，以此方式牟利。
     嗣經弘恩公司之員工乙○○上網得知上開拍賣訊息後，佯
     以150 元（含運費）之代價標得上開「巴黎戀人」盜版遊
     戲光碟1 套（內裝DVD 光碟8 片），並以將150 元匯至甲
     ○○於中國信託商業銀行所申設之帳號000-000000000000
     號帳戶內，俟甲○○確認匯款後，再利用不知情之郵遞人
     員以郵寄之方式寄送上開「巴黎戀人國」盜版遊戲光碟予
     乙○○收受，乙○○取得上開光碟確認係侵害弘恩公司著
     作財產權之光碟重製物後，乃報警處理，並將上開「巴黎
     戀人」盜版遊戲光碟1 套（內裝DVD 光碟8 片）交付員警
     查扣，經警通知甲○○到案，始供出上情。
二、案經弘恩公司訴由臺北縣政府警察局新莊分局移送臺灣板橋
    地方法院檢察署檢察官偵查起訴。
    理  由
一、上揭犯罪事實，業據被告甲○○於警詢、偵查及本院審理時
    自白不諱，核與告訴代理人乙○○於警詢時指訴之情節相符
    ，並有網路拍賣網頁資料、匯款單據、「巴黎戀人」視聽著
    作之錄影節目審查合格證明書、及專屬授權合約書各1 份、
    翻拍光碟照片2 張在卷可稽，及上開「巴黎戀人」盜版遊戲
    光碟1 套（內裝DVD 光碟8 片）扣案可佐，足認被告任意性
    之自白與事實相符，應堪採信。是以，本案事證明確，被告
    之犯行洵堪認定，應依法論科。
二、按著作權法第91條之1 第3 項之明知係侵害著作財產權之光
    碟重製物而散布罪，係以行為人將侵害著作財產權之光碟重
    製物所有權移轉予著作財產權人或偵查機關以外之不特定對
    象，而生「散布」之結果為限。次按同條項所稱之「公開陳
    列」者，係指行為人將實物陳列於一般人得以自由出入及隨
    時知悉的場所下方屬之（司法院98年智慧財產法律座談會刑
    事訴訟類第15號結論參照）。經查，弘恩公司之員工乙○○
    喬裝買家上網向被告購買上開盜版光碟，實際上並無購買之
    真意，係出於蒐證、查緝之目的而佯稱購買，於形式上雖有
    互為買賣之約定，事實上並無真正成立買賣契約之意思，況
    被告並未將上開盜版光碟之所有權移轉予著作財產權人或偵
    查機關以外之不特定對象，尚難認被告之行為有發生任何「
    散布」之結果。又被告僅張貼網路拍賣之內容，並未將上開
    盜版光碟實際公開陳列，此固可據以認定被告客觀上之持有
    行為於主觀上已具有散布之意圖，然亦難認已符合「公開陳
    列」之要件。是核被告甲○○所為，係犯著作權法第91條之
    1 第3 項之明知係侵害著作財產權之光碟重製物而意圖散布
    而持有罪。公訴人認為被告係犯著作權法第91條之1 第3項
    之明知係侵害著作財產權之光碟重製物而散布罪，容有未洽
    ，惟「散布罪」與「意圖散布而持有罪」之所犯法條相同，
    僅罪名有異，自毋庸變更起訴法條，併此敘明。爰審酌被告
    意圖散布而持有侵害告訴人弘恩公司著作財產權之光碟重製
    物，侵害他人之智慧創作，損及他人享有之智慧財產權，並
    破壞我國保護智慧財產權之國際形象，行為自屬可議，惟念
    其年邁，且犯後坦承犯行，已與告訴人達成和解，賠償告訴
    人損失，獲得告訴人之宥恕（有撤回告訴狀、和解書各1 紙
    在卷可佐），犯後態度良好，兼衡其犯罪之動機、目的、手
    段、犯罪所生損害等一切情狀，量處如主文所示之刑，並諭
    知易科罰金之折算標準，以資懲儆。末查，被告前未曾因故
    意犯罪受有期徒刑以上刑之宣告，有臺灣高等法院被告前案
    紀錄表1 份在卷可按，其因一時失慮，偶罹刑典，於犯罪後
    已深表悔意，復與告訴人達成和解，獲得告訴人宥恕，是被
    告經此偵、審程序後，當能知所警惕而無再犯之虞，故本院
    認為前所宣告之刑，以暫不執行為適當，爰予宣告緩刑2 年
    ，以啟自新。按告訴乃論之罪，告訴人於第一審辯論終結前
    ，得撤回其告訴，刑事訴訟法第238 條第1 項固有明文，惟
    著作權法第91條之1 第3 項之罪，並非告訴乃論之罪，故本
    件告訴人於99年8 月10日具狀撤回告訴，自不生撤回告訴之
    效力，附此敘明。
三、扣案之「巴黎戀人」盜版遊戲光碟1 套（內裝光碟8 片），
    係供本件犯罪所用之物，不以屬於犯人者為限，應依著作權
    法第98條但書規定宣告沒收。
四、本件經檢察官提起公訴，被告於本院審理中就被訴事實為有
    罪之陳述，經本院告知簡式審判程序之旨，並聽取公訴人、
    被告之意見後，當庭裁定改行簡式審判程序，併予敘明。
據上論斷，應依刑事訴訟法第273 之1 第1 項、第299 條第1 項
前段，著作權法第91條之1 第3 項、第2 項、第98條但書，刑法
第11條前段、第41條第1 項前段、第74條第1 項第1 款，判決如
主文。
本案經檢察官張瑞玲到庭執行職務。
中    華    民    國    99    年    8     月    11    日
                  刑事第十七庭  法  官  曾正耀
以上正本證明與原本無異。
如不服本判決應於收受判決後10日內向本院提出上訴書狀，並
應敘述具體理由。其未敘述上訴理由者，應於上訴期間屆滿後
20日內向本院補提理由書（均須按他造當事人之人數附繕本）
「切勿逕送上級法院」。
                                書記官  田世杰
中    華    民    國    99    年    8     月    11    日
附錄本案論罪科刑法條全文
著作權法第91條之1
擅自以移轉所有權之方法散布著作原件或其重製物而侵害他人之
著作財產權者，處3年以下有期徒刑、拘役，或科或併科新臺幣
50萬元以下罰金。
明知係侵害著作財產權之重製物而散布或意圖散布而公開陳列或
持有者，處3 年以下有期徒刑，得併科新臺幣7 萬元以上75萬元
以下罰金。
犯前項之罪，其重製物為光碟者，處6月以上3年以下有期徒刑，
得併科新臺幣20萬元以上2 百萬元以下罰金。但違反第87條第4
款規定輸入之光碟，不在此限。
犯前二項之罪，經供出其物品來源，因而破獲者，得減輕其刑。

司法院資訊處製作；財團法人民間司法改革基金會備份。
